臺灣高雄地方法院刑事判決　　　　　　110年度審訴緝字第6號
公　訴　人　臺灣高雄地方檢察署檢察官
被　　　告　王志鵬



　
上列被告因詐欺案件，經檢察官提起公訴（108年度偵字第1396
號），本院判決如下：
    主  文
王志鵬以網際網路對公眾散布而犯詐欺取財罪，處有期徒刑壹年
壹月。扣案如附表二編號1所示之手錶壹只沒收。未扣案之犯罪
所得新臺幣參仟捌佰元沒收，於全部或一部不能沒收或不宜執行
沒收時，追徵其價額。又以網際網路對公眾散布而犯詐欺取財罪
，處有期徒刑壹年貳月。扣案如附表二編號2所示之手錶壹只沒
收。未扣案之犯罪所得新臺幣柒仟肆佰元沒收，於全部或一部不
能沒收或不宜執行沒收時，追徵其價額。應執行有期徒刑壹年肆
月。
    事  實
一、王志鵬（原名王翌志）明知「GUCCI」之商標名稱及圖樣，
    為義大利商固喜歡固喜公司（下稱固喜公司）依法向經濟部
    智慧財產局申請註冊登記獲准取得商標權（註冊審定號為：
    00000000號），指定使用於鐘錶等商品，現仍在商標專用期
    間，未經商標權人同意或授權，不得於同一或類似商品使用
    相同或近似之註冊商標名稱、圖樣，亦不得販賣、意圖販賣
    而持有，且明知前開商標權人固喜公司所生產製造使用上開
    商標名稱、圖樣之商品，在國際及國內市場行銷多年，具有
    相當之聲譽，為業者及一般消費大眾所熟知，係屬相關大眾
    所共知之商標及商品；另其就外觀標有「TISSOT」圖樣之手
    錶並無足夠之貨源以供貨，竟意圖為自己不法之所有，基於
    以網際網路對公眾散布行詐欺取財，及透過網路販賣侵害商
    標權商品之犯意，於民國107年9月27日前某日，以電腦網際
    網路連結至臉書「Perfect完美國際精品社團」（下稱臉書
    「完美精品社團」），標賣標有「GUCCI」之商標名稱及圖
    樣及標有「TISSOT」之手錶，並於網頁上刊登「A完美精品
    給您三大保證。1.全館商品歡迎驗貨，仿貨全額退到底。
    2.保卡、說明書、專櫃提袋、原廠錶盒。3.商品售出非人為
    損壞皆有一年保固。本館配合義大利、美國outlet、日本免
    稅店來源清楚透明化，請安心購買」等標榜所售手錶為真品
    之不實訊息。後分別為下列行為：
  ㈠李偉傑上網瀏覽該訊息後，誤信該網頁所標售手錶真品，陷
    於錯誤而下標購買，並於如附表一編號1所示之時地，轉帳
    3800元至王志鵬所提供其不知情之友人彭柏竣（另據檢察官
    為不起訴處分）之玉山商業銀行（下稱玉山銀行）帳戶（帳
    號後4碼為5077，餘詳卷）內。嗣王志鵬則寄送如附表二編
    號1所示之手錶予李偉傑，經李偉傑收受後察覺有異而報警
    處理。
  ㈡詹獻璋上網瀏覽該訊息後，誤信該網頁所標售手錶真品且貨
    源充足，陷於錯誤而下標購買標有「GUCCI」及「TISSOT」
    圖樣之手錶各1只，並於如附表一編號2所示之時地，轉帳
    7400元至上開玉山銀行帳戶內。王志鵬則僅寄送如附表二編
    號2所示之手錶1只予詹獻璋，經詹獻璋收受後察覺有異而報
    警處理。
二、案經李偉傑、詹獻璋訴由高雄市政府警察局小港分局報告臺
    灣高雄地方檢察署檢察官偵查起訴。
    理  由
壹、有罪部分
一、犯罪事實之認定：
    上開犯罪事實，業據被告於本院審理中坦認不諱（參本院審
    訴緝卷第214、221頁），核與證人即告訴人李偉傑、詹獻璋
    於警詢之指述、本院審理中具結所證（參警卷第12至13、15
    至16頁、本院審訴緝卷第207至214頁）、證人彭柏竣於警詢
    及偵訊時所為之證述（參警卷第6至11頁、偵卷第25至33頁
    ）相符，並有如附表二編號1、2所示仿冒之「GUCCI」手錶
    各1只扣案可佐，此觀本院110年度院總管字第818、1153號
    扣押物品清單附卷可知（參本院審訴緝卷第153、249頁），
    而如附表二編號1所示手錶經送鑑定後，鑑定結果以字體與
    真品標準不符；無商品標號為由，認係仿冒品一節，亦有恒
    鼎知識產權代理有限公司110年08月04日110恒鼎智字第0333
    號函暨鑑定報告書（參本院審訴緝字第175至186頁）在卷可
    證；另如附表二編號2所示之手錶，係與如同表編號1所示手
    錶相同來源、均標有「GUCCI」商標且外觀雷同（參警卷第
    44、51頁）、起標價格亦相同，應可認亦屬仿冒商品。另有
    前揭玉山銀行帳戶開戶基本資料及交易明細表、臉書「完美
    精品社團」網頁擷圖、被告與告訴人李偉傑、詹獻璋之FB對
    話擷圖、詹獻璋匯款所用之帳戶（資料詳卷）存摺封面暨內
    頁翻拍照片、告訴人2人所收取之手錶照片附卷可查（參警
    卷第18至22、34至53頁），足認被告之自白與事實相符，被
    告犯行堪予認定，應予依法論科。
二、論罪
  ㈠被告係透過網際網路連線至臉書「完美精品社團」此一公開
    網頁，在其上登販售不實訊息，向任何瀏覽該等網頁之不特
    定多數人發送訊息施以詐術，就事實一㈠部分，誆稱「GUCC
    I」手錶係真品，就事實一㈡部分，誆稱「GUCCI」手錶係真
    品、「TISSOT」手錶貨源充足，致告訴人2人誤信而匯款。
    是核被告於事實一㈠、㈡所為，均係犯刑法第339條之4第1
    項第3款之以網際網路對公眾散布而犯詐欺取財罪（下稱加
    重詐欺取財罪），及商標法第97條後段之透過網路販賣仿冒
    侵害商標權之商品罪（下稱網路販賣仿冒商品罪），被告意
    圖販賣而持有侵害商標權商品之低度行為，應為販賣之高度
    行為所吸收，不另論罪。被告以一行為觸犯上開加重詐欺取
    財罪及網路販賣仿冒商品罪，為想像競合犯，應依刑法第55
    條前段規定，從一重之以加重詐欺取財罪處斷。被告於事實
    一㈠、㈡所為，被害人及所侵害之法益不同，行為可分，應
    予分論併罰。
  ㈡檢察官雖另認被告標賣外觀標有「TISSOT」手錶部分亦屬違
    反商標法第97條後段之網路販賣仿冒商品罪，惟此部分未扣
    得手錶，依卷內證據尚難以認定，本應為無罪之諭知，惟倘
    若成罪，則與上開如事實一㈡所示之罪，為想像競合之裁判
    上一罪關係，爰不另為無罪之諭知。
三、科刑
    爰以行為人之責任為基礎，審酌被告正值青壯，非無謀生能
    力，不思以正當方式賺取金錢，竟利用網際網路於網路賣場
    內刊登販賣不實訊息，以網路詐騙方式騙取他人財物，造成
    商品交易安全之危害，所為非是，應予非難；兼衡被告之素
    行，及其自承高職肄業之教育程度、身為餐廳廚師、月收入
    約3萬元之經濟狀況及家庭生活情形（參本院審訴緝卷第221
    至222頁），暨被告於本院審理時終能坦認犯行之犯後態度
    、上開2罪各造成告訴人所受之損害等一切情狀，分別量處
    如主文所示之刑。並依刑法第51條數罪併罰所採限制加重原
    則，及多數犯罪責任遞減原則之法理，考量被告2次犯行手
    法，所侵害之法益等情，定其應執行刑如主文所示。
四、沒收：
  ㈠按侵害商標權、證明標章權或團體商標權之物品或文書，不
    問屬於犯罪行為人與否，沒收之，商標法第98條定有明文；
    次按供犯罪所用、犯罪預備之物或犯罪所生之物，屬於犯罪
    行為人者，得沒收之，但有特別規定者，依其規定，刑法第
    38條第2項亦有明文。扣案如附表二編號1、2所示之手錶各1
    只，係屬侵害商標權之物品，自應依商標法上開規定宣告沒
    收。
  ㈡按犯罪所得，屬於犯罪行為人者，沒收之。前2項之沒收，
    於全部或一部不能沒收或不宜執行沒收時，追徵其價額，刑
    法第38條之1第1項前段、第3項定有明文。被告就事實一㈠
    、㈡所為，分別獲取犯罪所得3800元及7400元，如前所述，
    上開犯罪所得均未據扣案，亦未據被告返還被害人，自應依
    前揭規定，於被告所犯各罪刑項下宣告沒收，於全部或一部
    不能沒收或不宜執行沒收時，追徵其價額。
據上論之斷，應依刑事訴訟法第299條第1項前段，判決如主文。
本案經檢察官呂乾坤提起公訴，檢察官陳俊宏、翁誌謙到庭執行
職務。
中    華    民    國   110    年    11    月    17    日
                  刑事第十三庭  審判長法  官  陳紀璋
　
                                      法  官  林英奇
　
                                      法  官  李怡蓉
　
附表一：
┌──┬────┬──────┬────┬──────┬───────┐
│編號│ 被害人 │匯款時間    │匯款金額│  匯款地點  │   匯入帳戶   │
├──┼────┼──────┼────┼──────┼───────┤
│ 1  │李偉傑  │107年9月28日│3800元  │新北市某中國│彭柏竣上開玉山│
│    │        │11時39分許  │        │信託銀行ATM │銀行帳戶      │
│    │        │            │        │自動櫃員機前│              │
├──┼────┼──────┼────┼──────┼───────┤
│ 2  │詹獻璋  │107年10月4日│7400元  │彰化縣溪湖鎮│彭柏竣上開玉山│
│    │        │            │        │員鹿路一段  │銀行帳戶      │
│    │        │            │        │101號統一超 │              │
│    │        │            │        │商新員高店  │              │
│    │        │            │        │ATM自動櫃員 │              │
│    │        │            │        │機前        │              │
└──┴────┴──────┴────┴──────┴───────┘
附表二（扣案物）：
┌─┬───────────┬───┬───────┬─────┐
│編│   物品名稱及數量     │持有人│扣案物品清單案│備註      │
│號│                      │      │號            │          │
│  │                      │      │              │          │
├─┼───────────┼───┼───────┼─────┤
│ 1│標有「GUCCI」之商標名 │李偉傑│本院110年度院 │經鑑定認屬│
│  │稱、圖樣之仿冒手錶1只 │      │總管字第818號 │仿冒品    │
├─┼───────────┼───┼───────┼─────┤
│ 2│標有「GUCCI」之商標名 │詹獻璋│本院110院總管 │未據鑑定  │
│  │稱、圖樣之仿冒手錶1只 │      │字第1153號    │          │
└─┴───────────┴───┴───────┴─────┘
以上正本證明與原本無異。
如不服本判決應於收受送達後20日內向本院提出上訴書狀，並應
敘述具體理由；如未敘述上訴理由者，應於上訴期間屆滿後20日
內向本院補提理由書（均須按他造當事人之人數附繕本）「切勿
逕送上級法院」。
中    華    民    國   110    年    11    月    18    日
                                      書記官  胡孝琪
　
本案論罪科刑法條：
中華民國刑法第339條之4第1項第3款：
犯第 339 條詐欺罪而有下列情形之一者，處 1 年以上 7 年以
下有期徒刑，得併科 1 百萬元以下罰金：
三、以廣播電視、電子通訊、網際網路或其他媒體等傳播工具，
    對公眾散布而犯之。
　
商標法第97條
明知他人所為之前二條商品而販賣，或意圖販賣而持有、陳列、
輸出或輸入者，處 1 年以下有期徒刑、拘役或科或併科新臺幣
5 萬元以下罰金；透過電子媒體或網路方式為之者，亦同。